【裁判字號】    94,訴,868
【裁判日期】    950203
【裁判案由】    違反水土保持法等
【裁判全文】
臺灣高雄地方法院刑事判決               94年度訴字第868號
公  訴  人  臺灣高雄地方法院檢察署檢察官
被      告  甲○○
選任辯護人  柯尊仁律師
被      告  辛○○
            戊○○
            庚○○
上列被告等因違反水土保持法等案件，經檢察官提起公訴（93年
度偵字第5354號），本院判決如下：
    主  文
甲○○共同在私人山坡地內未經同意擅自採取土石，致生水土流
失，未遂，處有期徒刑壹年。扣案之挖土機壹台（KOMATSU 牌PC
300 型）沒收。
戊○○共同在私人山坡地內未經同意擅自採取土石，致生水土流
失，未遂，處有期徒刑陸月，如易科罰金，以參佰元折算壹日。
扣案之挖土機壹台（KOMATSU 牌PC300 型）沒收。
辛○○、庚○○均無罪。
    事  實
一、甲○○與其雇用之戊○○、綽號「空氣仔」之成年男子（真
    實姓名、年籍不詳）均明知林蔡慶所有之坐落高雄縣大樹鄉
    ○○段762 、778 地號土地，及魏瑞漢、劉洪蔭、吳程、陳
    瑞雄所共有之坐落大樹鄉○○段763 地號土地，均經臺灣省
    政府公告為水土保持法第3 條第3 款之山坡地，如有經營、
    使用山坡地之必要，除須經土地所有人同意外，並應經調查
    規劃，依水土保持技術規範實施水土保持之處理與維護，以
    防止水土流失。詎甲○○因先前曾在前開土地內，為辛○○
    （另經本院為無罪之諭知，詳後述）清運通往其坐落大樹鄉
    ○○段794 地號土地之道路上之垃圾，而見該處已有遭盜採
    砂石之情形，竟認為有利可圖，而與戊○○、綽號「空氣仔
    」之人共同基於意圖為自己不法所有及違反水土保持法之犯
    意聯絡，在未經各該土地所有人之同意，及未實施任何水土
    保持之處理與維護之情形下，自民國93年2 月25日起，利用
    夜間9 時許至翌日凌晨1 、2 時許之時段，由戊○○駕駛甲○○所有之挖土機（KOMATSU 牌PC300 型）1 台，挖掘該等
    土地山壁上之土石，再由綽號「空氣仔」之人駕駛不詳車牌
    號碼之大貨車，將挖掘之土石載運至甲○○經營之砂石廠內
    ，嗣因綽號「空氣仔」駕駛之上開大貨車故障，遂再由甲○○聯絡不知情之丁○○，由丁○○指派不知情之某不詳姓名
    之成年人駕駛不詳車牌號碼之大貨車，於93年3 月5 日夜間
    至前開地點載運土石，及指派庚○○（另經本院為無罪之諭
    知，詳後述）於93年3 月6 日夜間，駕駛車牌號碼377-GP號
    營業用大貨車至上開地點載運土石（然庚○○尚未運出土石
    即為警查獲），總計甲○○、戊○○及綽號「空氣仔」之人
    以上開方式在前揭山坡地竊得土石共計1350立方公尺，並致
    使該處山壁遭挖掘成垂直狀，且無任何植被覆蓋，其上之土
    石隨時有掉下之虞，然尚未生水土流失或毀損水土保持之處
    理與維護設施之結果。嗣為警於93年3 月7 日凌晨0 時30分
    許，在上開山坡地當場查獲，並扣得甲○○所有之前開挖土
    機（嗣交由甲○○保管）及丁○○所有之前開車牌號碼377-
    GP號營業用大貨車（嗣交由庚○○保管），因而知悉上情。
二、案經林蔡慶訴由高雄縣政府警察局仁武分局報請臺灣高雄地
    方法院檢察署檢察官偵查起訴。
    理  由
壹、有罪部分
一、對於證據能力之意見：按被告以外之人於審判外之言詞或書
    面陳述，除法律有規定者外，不得作為證據，刑事訴訟法第
    159 條第1 項定有明文。又被告以外之人於審判外之陳述，
    雖不符前4 條之規定，而經當事人於審判程序同意作為證據
    ，法院審酌該言詞陳述或書面陳述作成時之情況，認為適當
    者，亦得為證據。當事人、代理人或辯護人於法院調查證據
    時，知有第159 條第1 項不得為證據之情形，而未於言詞辯
    論終結前聲明異議者，視為有前項之同意，刑事訴訟法第15
    9 條之5 亦定有明文。本件告訴代理人鄭啟峰、被告戊○○
    於警詢中之陳述、同案被告辛○○於檢察事務官詢問中陳述
    ，為被告以外之人（就非為該陳述之被告而言）於審判外之
    言詞陳述，而卷附之土地複丈成果圖、行政院農業委員會94
    年4 月18日農授水保字第0941807404號函，則係被告以外之
    人於審判外之書面陳述，而公訴人、被告甲○○、戊○○及
    被告甲○○之辯護人，就上開言詞及書面陳述，並未於本院
    審理過程中聲明異議，本院並審酌前開言詞及書面陳述作成
    時之情況均屬正常，且與本案相關之待證事實具有關連性，
    認適當作為證據，依前開刑事訴訟法第159 條之5 之規定，
    認上開陳述均具有證據能力。
二、訊據被告甲○○固不否認有雇用戊○○等人於前揭山坡地挖
    運物品至其經營之砂石廠，及其知悉該等土地非同案被告辛○○所有等事實，而訊據被告戊○○則不否認有在上開山坡
    地駕駛挖土機挖取土石並由大貨車司機載運至甲○○經營之
    砂石廠等事實，然渠2 人均矢口否認有何竊盜及違反水土保
    持法之犯行，被告甲○○辯稱：伊是於93年2 月25日受辛○○委託，至本件查獲地點清理垃圾、整地，約定之報酬為每
    日新臺幣（下同）5000元，另外辛○○並須給付租用挖土機
    費用每日8000元，而在伊開始清理垃圾、樹木時，車子還曾
    有壞掉無法使用之情形，是於如此短的時間內，伊不可能挖
    走如查獲現場現況呈現之如此大片土石，且依該處山壁遭挖
    取之痕跡所示，亦非伊之挖土機可挖掘之高度，本件是於93
    年3 月4 日、5 日左右，因該處發生崩落土石之情形，伊才
    會將崩落之土石載走，伊實無在該處盜採土石云云。被告戊○○則辯稱：伊是受雇於甲○○在查獲地點駕駛挖土機作業
    ，目的是清運該處之垃圾、樹木及崩落的土石，而伊作業當
    時，並不知道在該處工作未經過地主授權云云。經查：
(一)、前開坐落高雄縣大樹鄉○○段762 、778 地號土地，為告訴
    人林蔡慶所有，坐落大樹鄉○○段763 地號土地，為魏瑞漢
    、劉洪蔭、吳程、陳瑞雄等人所共有，且均經臺灣省政府於
    85年3 月6 日公告為水土保持法第3 條第3 款之山坡地，而
    該等土地之所有人未曾同意被告甲○○、戊○○、綽號「空
    氣仔」之人在該等土地上採取土石或為其他使用，且被告甲○○、戊○○、綽號「空氣仔」之人於上開土地內作業並未
    實施任何水土保持之處理與維護等事實，業據告訴代理人鄭
    啟峰於警詢中陳述明確（見偵卷第20至23頁），並有該3筆
    土地之登記謄本（見偵卷第133 至138 頁）及行政院農業委
    員會94年4 月18日農授水保字第0941807404號函（見本院卷
    第18頁）在卷可稽，且為被告甲○○、戊○○所供承在卷。
(二)、被告甲○○、戊○○及綽號「空氣仔」之人，有以上開方式
    在前揭土地內盜採土石之事實，業據被告戊○○於警詢中供
    陳：伊是以每日2000元之代價受雇於甲○○，並自93年2 月
    25日起，經甲○○指示至查獲地點駕駛扣案之挖土機開挖土
    方，並將挖下來之土石由大貨車載運至甲○○經營之砂石廠
    ，而伊每日挖掘並經載運離開之土石數量約為10餘部20 噸
    之大貨車，每日工作之時間則為夜間9 時許至翌日凌晨1、2
    時止等語（見警卷第10至14頁，及該次警詢錄音帶之勘驗結
    果，見本院卷第132 頁），及被告甲○○於本院審理中陳述
    ：戊○○原本即為伊所雇用之員工，故在挖載查獲地點物品
    時，其一直均在該處駕駛挖土機，而載運物品之工作，本為
    伊雇用之另一名綽號「空氣仔」之人駕駛大貨車負責，後因
    該大貨車壞掉，伊才另於查獲前2 日，請丁○○指派庚○○
    及另一名司機從事載運之工作等語（見本院卷第161 、162
    頁）明確，核與證人即查獲本案之員警丙○○於本院審理中
    證述：查獲本案時，伊正好在執行夜間10時至翌日凌晨2 時
    之巡邏勤務，路經查獲地點外面之道路，見到有輛砂石車自
    查獲地點開出來，伊覺得很奇怪，遂在查獲現場對面之車道
    等候，嗣發現有輛砂石車再往查獲地點開進去，在稍等5 至
    10分鐘後，伊與其他同事就進入查獲地點查探，當場發現有
    輛挖土機將囤積之土石挖到1 輛大貨車上，伊乃詢問說有無
    申請開挖，結果挖土機司機說應該沒有，大貨車司機則說不
    知道，之後挖土機司機說其受雇於甲○○，並承認山壁為其
    所挖掘，要將土石載運至甲○○的砂石廠；又經伊觀視查獲
    現場之山壁，有許多明顯之機具抓痕，且抓痕有些濕、有些
    乾，而濕的抓痕是剛挖下來所造成的等語（見本院卷第103
    至106 頁）相符，且依卷附查獲現場相片（見警卷第41至43
    頁）所示，現場山壁上確實佈滿挖土機挖掘之挖痕，而挖痕
    並有乾、濕之區別（見警卷第41頁下方相片），復參以經檢
    察官至查獲現場勘驗結果：「遭挖掘之土地為大樹鄉○○段
    762 、763 、778 地號土地，而該處遭挖掘之山壁已呈垂直
    狀，上方土石有掉落之虞」，有該次勘驗筆錄（見偵卷第10
    6 頁）、土地複丈成果圖（見偵卷第115 頁）可佐，此外，
    並有挖土機（KOMATS U牌PC300 型）及車牌號碼377-GP號營
    業用大貨車各1 台扣案可憑，則被告甲○○、戊○○及綽號
    「空氣仔」之人，以上開分工方式在前揭土地內盜採土石之
    事實，堪可認定。而關於渠等盜採土石之數量乙節，自93年
    2 月25日起算至查獲前一日之同年3 月6 日（查獲當日被告
    戊○○稱尚未運出土石），共計有11日（93年2 月份有29日
    ），其中有2 日因被告甲○○之前開挖土機損壞而無法開挖
    （詳後述），故共盜採9 日，而每日所盜採之車次以最有利
    於被告之10車計算，每車所載運之土石為15立方公尺（此為
    被告戊○○所述，見本院卷第172 頁），是渠等總計盜採土
    石達1350立方公尺（9 ×10×15＝1350）。
(三)、雖被告甲○○以前詞置辯，並提出同案被告辛○○簽立之重
    機械挖土機租賃協議書、雇用怪手清理樹木及垃圾協議書（
    見警卷第8 、9 頁）以為佐證，而被告戊○○亦附和被告甲○○說詞，而於本院審理中證述：伊在查獲地點挖掘時，是
    包含垃圾、樹木、土方一起清理，並有刮除因崩落而留在地
    上之土石，而伊駕駛之挖土機，並無法挖到查獲地點山壁頂
    端之高度，又伊去到該處時，山壁已有挖土機之抓痕，但在
    伊清運的這段時間，並未發現他人前來挖掘，現場狀況除伊
    之挖掘外，並無其他變化云云（見本院卷第167 至172 頁）
    。惟查，被告戊○○初於警詢中，全然未曾提及其除挖運土
    石外，尚有在查獲地點清運垃圾、樹木情事，而就此等對其
    有利且係其所稱在該處工作之主要目的，其未於第一時間向
    員警陳述，已與常理未合；復參以查獲現場留有甫挖掘後之
    較濕挖痕，業如上述，而被告戊○○又稱未有其他人造成此
    等剛產生之挖痕，足證其有駕駛挖土機在查獲地點山壁挖掘
    ，非僅刮除該處地上崩落之土石；此外，依扣案之車牌號碼
    377-GP號營業用大貨車於查獲時拍攝之相片所示（見警卷第
    39頁），其上所載運者均為土石，並無夾雜任何垃圾、樹木
    之情，益徵被告戊○○陳稱：係在該處清運垃圾、樹木云云
    ，顯無可採。至被告甲○○提出之上開2 紙協議書，同案被
    告辛○○於檢察事務官詢問中陳述：伊只有於93年2 月中旬
    ，請甲○○在通往伊坐落大樹鄉○○段794 地號土地之道路
    上清運垃圾而已，並未要甲○○整地，且甲○○清運垃圾約
    僅清了1 、2 個小時，而伊也只花了數千元的代價而已等語
    （見偵卷第39、40頁），並於本院審理中證述：甲○○提出
    之雇用怪手清理樹木及垃圾協議書，係本案遭查獲後，甲○○才找伊簽立該份協議書，而其提出之重機械挖土機租賃協
    議書，伊則根本未簽立等語（見本院卷第163 、164 頁），
    且觀諸上開重機械挖土機租賃協議書、雇用怪手清理樹木及
    垃圾協議書內容，前者所簽署之姓名為「趙寬敏」，並非「
    辛○○」，而衡諸常情，一般正常人當不會將自己之姓名簽
    錯，是該協議書實難認定為辛○○所簽立；而關於後者部分
    ，該協議書中並未約定辛○○所應給付被告甲○○之報酬，
    而此一屬於契約要素之重要內容未予訂定，業與一般常理未
    合，況該協議書第2 條約定：「甲方（指辛○○）之山壁有
    崩塌之現象之土地，乙方（指甲○○）應負責清除及做斜坡
    」，顯示於書寫該協議書時，雙方已知欲清運垃圾之處所有
    山壁崩塌之情形，然被告甲○○卻又辯稱：伊是開始清運垃
    圾之後，清了100 多公尺，約於93年3 月4 日、5 日左右，
    才發現有土石崩落情形云云（見本院卷第32、161 頁），則
    依其所言，其又係在簽立該協議書、並開始清運垃圾數日後
    ，才發現有山壁崩塌情形，故該協議書所示之情狀顯與被告
    甲○○所辯內容相互矛盾，自難以之作為有利於被告甲○○
    之認定，並足徵同案被告辛○○前開陳述內容為可採，是被
    告甲○○既早於93年2 月中旬以前，即將通往辛○○土地之
    道路上之垃圾清運完畢，則其嗣後又命被告戊○○等人回到
    該處挖掘載運土石至其經營之砂石場，自係在該處盜採土石
    無訛，故其辯稱：伊是受辛○○委託至案發地點清理垃圾、
    整地，之後見到因該處有崩落土石，才將崩落之土石載走云
    云，顯係事後卸責之詞，並不可採。至被告甲○○辯稱扣案
    之挖土機無法挖掘至查獲地點山壁之最高點，且其挖掘之時
    間甚短，期間挖土機並有故障，不可能造成查獲現場之現況
    乙節，雖其提出現場相片（見偵卷第54至57頁）及以證人即
    修復其挖土機之己○○於本院審理中證述：伊有到查獲現場
    幫甲○○修復挖土機，共修了2 日等語（見本院卷第114 至
    11 6頁）為證，然查，扣案之挖土機固無法於地面直接碰觸
    到查獲地點之山壁最頂端，惟依本案查獲時之蒐證畫面顯示
    （見本院卷第141 、142 頁），扣案之挖土機係在一堆高之
    土堆上作業，則扣案之挖土機是否無法藉由此方式而挖掘到
    現場山壁之最頂端，即非無疑；況本件經本院認定之前揭犯
    罪事實，並未謂查獲地點遭盜採之土石全係被告甲○○、戊○○及綽號「空氣仔」之人所為，且亦未認定渠等已造成水
    土流失之結果，而僅認定渠等行為對於該處之現況，亦有參
    與之行為爾，是被告甲○○所辯此節，與本院認定之上開犯
    罪事實並無何相違之處，本院自無庸就此再為審酌，附此敘
    明。
(四)、被告戊○○雖另辯述如上，然依其警詢中所述，其在查獲地
    點工作之時間，係在夜間9 時許至翌日凌晨1 、2 時，則其
    若非知悉其係在從事不法之盜採行為，何必特意選在此等較
    不會為人發現之時段從事現場挖掘工作，是其辯稱：不知道
    在該處工作未經過地主授權云云，顯無可採。至其嗣於本院
    審理中，雖改口稱：伊在查獲地點工作之時間，有白天也有
    晚上，而在晚上作業，是要避免載運土石之大貨車因超載而
    遭查緝云云（見本院卷第171 頁），惟此一陳述，業與其前
    開於警詢中所言相異，況其既謂要避免大貨車因超載而遭致
    查緝，方會於夜間作業，則其何以又稱有時會於日間工作，
    豈非此時復又無須避免大貨車因超載而遭查緝？是其所辯內
    容實存有自相矛盾之處，復參以其於同次審判程序中，本亦
    稱工作時間為夜間9 時許至翌日凌晨（見本院卷第169 頁）
    ，而係經本院質疑其何以於夜間工作時，方改口陳述如上，
    益足證其前開辯解，顯係臨訟推諉之詞，實無可採。
(五)、綜上，被告甲○○、戊○○2 人所辯均不足採，本件事證明
    確，渠2 人前揭犯行，均堪認定。
三、按於山坡地採取土石，應經調查規劃，依水土保持技術規範
    實施水土保持處理與維護，為水土保法第8 條第1 項第3 款
    所明定。又無權使用山坡地之人，未經同意擅自在公有或私
    人山坡地內墾殖、占用或從事水土保持法第8 條第1 項第2
    款至第5 款之開發、經營或使用，而有同法第32條規定之情
    形者，應依該條規定處罰。次按，水土保持法第32條第1 項
    在公有或私人山坡地內未經同意擅自墾殖、占用或從事開發
    、經營或使用，致生水土流失或毀損水土保持之處理與維護
    設施罪，為實害犯，以發生水土流失或毀損水土保持之處理
    與維護設施之結果為必要；如已實施上開犯行，而尚未發生
    水土流失或毀損水土保持之處理與維護設施之結果者，應屬
    同條第4 項未遂犯處罰之範疇（最高法院著有90年度台上字
    第5821號判決可資參照）。是核被告甲○○、戊○○2 人所
    為，均係犯水土保持法第32條第4 項、第1 項及刑法第320
    條第1 項之罪。公訴意旨認被告甲○○、戊○○2 人違反水
    土保持法之犯行，應依該法第32條第1 項處斷，然本件卷內
    並無證據證明渠2 人行為已致生水土流失或毀損水土保持之
    處理與維護設施之結果，揆諸前揭說明，公訴意旨於此即有
    未洽，然因其與該規定之未遂罪間，原係適用同一法條，故
    不生變更起訴法條之問題，併予敘明。至於渠2 人非法盜採
    砂石之行為，雖同時違反山坡地保育利用條例第34條第4 項
    、第1 項之罪，但因水土保持法屬山坡地保育利用條例之特
    別法（最高法院88年度台非字第278 號判決參照），故應依
    法規競合之法理，逕依水土保持法第32條第4 項、第1 項之
    規定處斷。被告甲○○、戊○○2 人與綽號「空氣仔」之人
    ，就前開犯行有犯意聯絡及行為分擔，均為共同正犯。被告
    甲○○、戊○○2 人利用不知情之丁○○指派不知情之某不
    詳姓名之人駕駛大貨車載運土石，為間接正犯。被告甲○○
    、戊○○2 人先後多次竊盜犯行，時間緊接，犯罪構成要件
    相同，顯係基於概括犯意為之，並侵害不同法益（蓋渠等盜
    採砂石之土地分屬不同人所有），應依連續犯之規定論以一
    罪，並加重其刑。被告甲○○、戊○○2 人以一行為同時觸
    犯上開2 罪名，為想像競合犯，應依刑法第55條規定，從一
    重論以水土保持法第32條第4 項、第1 項之罪。被告甲○○
    、戊○○2 人自93年2 月25日起至同年月29日止之違反水土
    保持法及竊盜犯行，雖未據公訴人起訴，惟此部分與起訴部
    分（即93年3 月1 日起至遭查獲時止之犯行）分別有實質上
    一罪（違反水土保持法部分）及連續犯之裁判上一罪（竊盜
    犯行部分）關係，自為起訴效力所及，本院得併予審理，附
    此敘明。被告甲○○、戊○○2 人已著手於違反水土保持法
    行為之實施，然未生水土流失或毀損水土保持之處理與維護
    設施之結果，為未遂犯，爰依刑法第26條前段之規定，按既
    遂犯之刑減輕其刑。爰審酌被告甲○○、戊○○2 人為圖一
    己之私利，竟未實施任何水土保持之處理與維護，即逕自開
    墾山坡地，而擅自於他人土地上盜採土石，致使該等山坡地
    美好景緻遭受破壞，並產生水土流失之危險，所為實無可取
    ，且渠2 人於犯後均飾詞否認犯行，態度難謂良好，復參以
    渠2 人盜採砂石之時間、數量，及被告甲○○於本件犯行係
    居於主導之地位，被告戊○○只是受甲○○雇用而聽命行事
    ，是被告甲○○之惡性遠較被告戊○○為重等一切情狀，分
    別量處如主文所示之刑，並就被告戊○○部分諭知易科罰金
    之折算標準，以資懲儆。末按，關於沒收規定，其他法律或
    刑法分則有特別規定者，雖應優先於刑法總則第38條沒收規
    定之適用。惟沒收為從刑，除違禁物外，其處罰以不及於第
    三人為原則，倘刑法分則及其他法律並無明定「不問屬於犯
    人與否沒收之」之特別規定時，除違禁物外，則應有刑法第
    38條第3 項前段規定之適用，即以屬犯人所有者為限，方可
    宣告沒收，若非屬犯人者所有，自不得予以宣告沒收（最高
    法院87年8 月4 日第七次刑事庭會議決定意旨參照），是應
    依水土保持法第32條第5 項予以宣告沒收之物，仍以該等物
    品為被告或其共犯所有為限，本件扣案之前開挖土機1 台，
    為被告甲○○所有，業據其於警詢中陳述明確，且為被告甲○○、戊○○等人採取土石所使用之機具，爰依水土保持法
    第32條第5 項規定，併予宣告沒收。至扣案之車牌號碼377-
    GP號營業用大貨車，為與被告甲○○、戊○○等人無犯意聯
    絡之丁○○所有，業據被告甲○○及證人丁○○於警詢中陳
    述明確，而被告甲○○、戊○○等人用以載運土石之其餘大
    貨車，則無證據證明係被告甲○○、戊○○或綽號「空氣仔
    」之人所有，揆諸前開說明，均不為沒收之宣告，附此敘明
    。
貳、無罪部分
一、公訴意旨另以：被告辛○○與被告甲○○共同基於犯意聯絡
    ，由甲○○以替辛○○清理往其所有、坐落高雄縣大樹鄉○○段794 地號土地道路上之樹枝及垃圾，並將道路截彎取直
    為由，擅自93年3 月1 日起，在前開林蔡慶、魏瑞漢、劉洪
    蔭、吳程、陳瑞雄等人所有之大樹段762 、763 、778 地號
    土地上，由戊○○駕駛挖土機在該等土地上挖採土石，並雇
    用具有犯意聯絡之被告庚○○駕駛車牌號碼377-GP號營業用
    大貨車載運土石，共同竊取土石，得手後載往甲○○所經營
    之砂石級配加工廠進行篩選級配後，販賣圖利，因認被告辛○○、庚○○涉犯水土保持法第32條第1 項及刑法第320 條
    第1 項之罪嫌。
二、按被告未經審判證明有罪確定前，推定其為無罪；犯罪事實
    ，應依證據認定之，無證據不得認定犯罪事實。又不能證明
    被告犯罪者，應諭知無罪之判決，刑事訴訟法第154 條、第
    301 條第1 項分別定有明文。次按，認定犯罪事實所憑之證
    據，雖不以直接證據為限，間接證據亦包括在內，然而無論
    直接證據或間接證據，其為訴訟上之證明，須於通常一般人
    均不致有所懷疑，而得確信其為真實之程度者，始得據為有
    罪之認定，倘其證明尚未達到此一程度，而有合理之懷疑存
    在時，即難遽採為不利被告之認定，最高法院著有76年臺上
    字第4986號判例可資參照。又依刑事訴訟法第161 條第1 項
    規定，檢察官就被告犯罪事實，應負舉證責任，並指出證明
    之方法。因此，檢察官對於起訴之犯罪事實，應負提出證據
    及說服之實質舉證責任。倘其所提出之證據，不足為被告有
    罪之積極證明，或其指出證明之方法，無從說服法院以形成
    被告有罪之心證，基於無罪推定之原則，自應為被告無罪判
    決之諭知，最高法院亦著有92年臺上字第128 號判例可參。
三、公訴人認被告辛○○、庚○○涉犯前開罪嫌，無非係以同案
    被告甲○○、戊○○之陳述、告訴代理人之指訴、證人丙○○之證述、本件相關土地之所有權狀、現場相片、勘驗筆錄
    為論罪依據。然訊據被告辛○○、庚○○則均堅決否認有何
    上開犯行，被告辛○○辯稱：伊僅於約93年2 月10日、11日
    前後（後改稱於93年1 月10日），以5000元代價請甲○○幫
    伊清理要進入伊所有之大樹段794 地號土地道路上垃圾，並
    未要甲○○幫伊整理土地，且期間伊未曾到過現場，並不知
    道甲○○在該處作何事等語；被告庚○○則辯稱：伊是讓他
    人臨時雇用之司機，本案遭查獲當日，是伊老闆丁○○叫伊
    去案發現場，這是伊第一次去到該處，而伊擔任工作之性質
    ，並不會特別去瞭解載運何種物品，只是依僱主之命載運貨
    物而已等語。
四、被告辛○○部分
(一)、關於被告辛○○是否曾於戊○○等人開挖前揭山坡地時，到
    過開挖現場乙節，同案被告戊○○於檢察事務官詢問中固曾
    稱：伊在查獲地點開挖時，有看過辛○○到該處，亦曾看過
    辛○○至甲○○之砂石廠與甲○○討論土方的事云云（見偵
    卷第87頁），然其嗣於本院審理中則陳述：伊有看過辛○○
    ，但因伊本來即在甲○○之砂石廠內工作，故伊是於何時，
    在砂石廠或開挖現場看過辛○○，及辛○○找甲○○談論何
    事，伊均已無法記憶清楚等語（見本院卷第166 至168 頁）
    ，是其先後所述已有歧異，而此一事實除戊○○上開前後不
    一致之陳述外，並無其他證據可為佐證，復參以甲○○於本
    院審理中證述：伊開始清理開挖地點後，辛○○即因生病住
    院，故未曾到過開挖現場等語（見本院卷第161 頁），因此
    ，尚難遽認辛○○於戊○○等人開挖前揭山坡地時，曾到過
    開挖現場。
(二)、至被告辛○○是否有委託甲○○自93年2 月25日起，於查獲
    地點清運垃圾、整地乙節，此部分雖據同案被告甲○○辯述
    如前，並提出重機械挖土機租賃協議書、雇用怪手清理樹木
    及垃圾協議書為證，然經本院審酌卷內全部事證，認此純係
    同案被告甲○○事後圖飾之詞，業已論述如上，是亦難認定
    被告辛○○有委託甲○○自93年2 月25日起，於查獲地點清
    運垃圾、整地之事實。
(三)、綜上，前開卷內可能存有對於被告辛○○不利之事實均難以
    認定，且公訴意旨亦未能指出被告辛○○與其餘被訴被告有
    何犯意聯絡及行為分擔之情，而被告辛○○雖自陳於甲○○
    、戊○○等人盜採土石前，曾委託甲○○清運通往其土地道
    路上之垃圾，然尚難以此推論甲○○、戊○○等人於多日後
    重回查獲地點之盜採土石行為，與被告辛○○有何關連，是
    本件自無從遽認被告辛○○有公訴意旨所稱之犯行。
五、被告庚○○部分
(一)、同案被告甲○○雖於檢察事務官詢問中陳稱：庚○○及戊○○均是伊工地之工人，伊是93年2 月25日要求伊2 人至查獲
    地點工作云云（見偵卷第39、40頁）；戊○○是伊的員工，
    庚○○則係伊以每日5000元之代價所雇用，而其約工作了6
    、7 日云云（見偵卷第93頁），然其初於警詢中係陳述：扣
    案之營業用大貨車係伊向丁○○所租用，而庚○○則係由丁○○雇用，至於丁○○是何時指派庚○○至查獲地點載運土
    石，伊並不清楚等語（見警卷第3 、4 頁），並於本院審理
    中證述：遭查獲前2 天，伊才請丁○○指派司機來載運，而
    丁○○是第二天才指派庚○○過來，第一天是指派另一人等
    語（見本院卷162 頁），則甲○○關於被告庚○○係何時至
    查獲地點載運土石乙節，先後所述顯存有重大歧異，故能否
    以其於檢察事務官詢問中之陳述，證明被告庚○○於查獲本
    案之時，非第一次至該處載運土石乙情，已非所疑，況關於
    此節，證人丁○○於本院審理中證述：扣案之營業用大貨車
    為伊所有，而庚○○則是伊雇用之司機，案發當晚，伊接到
    甲○○的來電說需要大貨車載運東西，伊掛斷電話後，才聯
    絡庚○○至甲○○的砂石廠準備載運物品等語（見本院卷第
    110 至113 頁），而戊○○亦於本院審理中證述：庚○○是
    查獲當日才到開挖現場等語（見本院卷第171 頁），是被告
    庚○○辯稱其於查獲當日，才臨時奉丁○○之命而第一次至
    查獲現場等語，堪可採信。
(二)、承上，被告庚○○既係第一次到達案發現場即遭查獲，且係
    臨時經由丁○○指派方會到該處載運土石，則其能否知悉被
    告戊○○、甲○○等人係在從事盜採土石之不法行為，誠有
    所疑，此外，卷內亦查無其他積極證據，足證被告庚○○有
    與甲○○、戊○○等人共同為本件不法行為之犯意聯絡，自
    無從遽認被告庚○○有公訴意旨所稱之犯行。
六、綜上，公訴人認被告辛○○、庚○○涉有前揭犯行所憑之證
    據，尚未達於通常一般之人均不致有所懷疑，而得確信其為
    真實之程度，依刑事訴訟制度「倘有懷疑，即從被告之利益
    為解釋」、「被告應被推定為無罪」之原則，即難據為被告
    辛○○、庚○○2 人不利之認定。此外，復查無其他積極之
    證據，足資認定被告辛○○、庚○○2 人有何公訴意旨所指
    之犯行，自屬不能證明渠2 人犯罪，依首開說明，自應為被
    告辛○○、庚○○無罪之諭知。
據上論斷，應依刑事訴訟法第299 條第1 項前段、第301 條第1
項，水土保持法第32條第1 項、第4 項、第5 項，刑法第11條、
第28條、第320 條第1 項、第55條、第26條前段、第41條第1 項
前段，罰金罰鍰提高標準條例第1 條前段、第2 條，判決如主文
。
本案經檢察官乙○○到庭執行職務。
中    華    民    國    95    年    2     月    3     日
                  刑事第五庭    審判長法  官 李嘉興
                                      法  官 林俊寬
                                      法  官 陳君杰
以上正本證明與原本無異。
如不服本判決，應於判決送達後10日內，向本院提出上訴狀。
中    華    民    國    95    年    2     月    3     日
                                      書記官 陳昱良
附錄本判決論罪之法條：
水土保持法第32條
在公有或私人山坡地或國、公有林區或他人私有林區內未經同意
擅自墾殖、占用或從事第8 條第1 項第2 款至第5 款之開發、經
營或使用，致生水土流失或毀損水土保持之處理與維護設施者，
處6 個月以上5 年以下有期徒刑，得併科新台幣60萬元以下罰金
。但其情節輕微，顯可憫恕者，得減輕或免除其刑。
前項情形致釀成災害者，加重其刑至二分之一；因而致人於死者
，處5 年以上12年以下有期徒刑，得併科新台幣100 萬元以下罰
金；致重傷者，處3 年以上10年以下有期徒刑，得併科新台幣80
萬元以下罰金。
因過失犯第1 項之罪致釀成災害者，處1 年以下有期徒刑，得併
科新臺幣60萬元以下罰金。
第1 項未遂犯罰之。
犯本條之罰者，其墾殖物、工作物、施工材料及所使用之機具沒
收之。
刑法第320 條第1 項
意圖為自己或第三人不法之所有，而竊取他人之動產者，為竊盜
罪，處5 年以下有期徒刑、拘役或500 元以下罰金。


司法院資訊處製作；財團法人民間司法改革基金會備份。
